【裁判字號】    88,簡上,16
【裁判日期】    890927
【裁判案由】    違反動產擔保交易法
【裁判全文】
臺灣臺東地方法院刑事判決                          八十八年度簡上字第一六號
    上  訴  人
    即  被  告  甲○○
右列上訴人因違反動產擔保交易法案件，不服本院台東簡易庭於中華民國八十八年六
月二日所為八十八年度東簡字第一七０號第一審簡易判決（聲請簡易判決處刑案號：
臺灣臺東地方法院檢察署八十八年度偵字第一０八二號），提起上訴，本院合議庭第
二審判決如左：
    主  文
上訴駁回。
甲○○緩刑貳年。
    事  實
本院認定之事實與原審判決書之記載相同，引用之（如附件）。
    理  由
一、引用原審判決書所援用之證據。
二、核被告所為係犯動產擔保交易法第三十八條之罪。自該罪構成要件觀之，所規範
    之行為本係民事上債務不履行態樣，類似民法上之無權處分，而不論民事上之債
    務不履行或無權處分行為，均屬所謂民事不法之行為，因尚未達於破壞社會上之
    公益與倫理價值秩序，亦不致於造成法威信之侵害，尚不具可刑罰性，除非該不
    法行為具有高度的社會危險性與可責性，而對於法益造成危險甚至實害，並且國
    家非出以最嚴厲的刑罰制裁手段，不足以作有效的壓制，否則該行為即會造成法
    威信之侵害，此時祇有以法律明文規定該不法行為為犯罪行為應予處罰。至於本
    罪所以特別將其與一般民事不法之行為，在法律上為差別待遇，而將此類有害動
    產擔保交易安全之行為提升至刑法之層次予以處罰，當須有正當合理之考量，否
    則即不符憲法上之平等原則及比例原則。查動產擔保交易法之立法目的在為適應
    工商業及農業資金融通及動產用益之需要，並保障動產擔保交易之安全（該法第
    一條規定參見）。立法者將動產擔保交易中之不法行為評價為刑事不法而處罰，
    雖旨在確保工商業金融秩序，惟衡量經濟秩序公益之保護及刑罰性後對於私人民
    眾身體自由法益之侵害，尚有失妥當，且以刑罰制裁確保動產擔保之交易安全，
    易使工商農業之經濟強者，反忽視與之交易之經濟上弱者如一般民眾等之信用，
    本院以為施行以來已被經濟上強者利用，而以國家之刑罰權，代替其本應盡之信
    用調查等有助維護自己交易安全之措施，不但因為不妥當而幾乎很難通過比例原
    則之檢驗，已瀕臨合憲之邊緣，且面臨平等原則的檢驗時，也很難提出其與一般
    民事不法行為所以差別待遇之正當合理理由，惟基於立法形成自由，此屬立法裁
    量之範圍，本院在無強烈確信該刑罰規定為違憲之情形下，實尚難置喙。惟有關
    機關，尤其職司行政院「法律顧問」之法務部，應予研究改進該等行為於現今經
    濟自由之社會，是否仍具可刑罰性，朝除刑化之方向努力。
三、原審簡易判決以被告罪證明確，適用動產擔保交易法第三十八條、刑法十一條前
    段、第四十一條與罰金罰鍰提高標準條例第一條前段、第二條的規定，因而判決
    「被告甲○○動產擔保交易之債務人，意圖不法之利益，將標的物出質，致生損
    害於債權人，處有期徒刑肆月，如易科罰金，以參佰元折算壹日」。原審不論認
    事用法及量刑，經核均合法且無不當。被告上訴意旨僅敘及請求判處緩刑，對於
    原判決認定事實及依憑證據均無爭執，依前述說明，其上訴無理由，應予駁回。
    惟本院審酌被告前未曾有犯罪之紀錄，並未受過有期徒刑以上刑之宣告，有本院
    被告全國前案紀錄表一件附原審卷可查，被告經此次刑之教訓，當明瞭動產擔保
    交易安全維護之重要性，且被告早在本院原審判決前即與告訴人良京公司達成和
    解，有和解書一件附卷足查，信其應無再犯之虞，不論就一般預防或特別預防功
    能言，本院均認原審簡易判決所宣告之刑，尚以暫不執行為適當，爰併諭知緩刑
    二年，予被告自新機會。
據上論斷，應依刑事訴訟法第四百五十五條之一第三項、第三百七十三條、第三百六
十八條，刑法第七十四條第一款，判決如主文。
本案經檢察官洪政和到庭執行職務
中      華      民      國    八十九    年      九      月    二十七    日
                                  臺灣臺東地方法院刑事庭
                                      審判長法  官  蔡  勝  雄
                                            法  官  陳  兆  翔
                                            法  官  錢  建  榮
右正本證明與原本無異。
如不服本判決，應於判決送達後十日內向本院提出上訴狀。（須附繕本）
「切勿逕送上級法院」
                                            書記官  林  建  成
中      華      民      國    八十九    年      九      月    二十七    日
動產擔保交易法第三十八條(處分標的物之處罰)動產擔保交易之債務人，意圖不法之
利益，將標的物遷移、出賣、出質、移轉、抵押或為其他處分，致生損害於債權人者
，處三年以下有期徒刑、拘役或科或併科六千元以下之罰金。


司法院資訊處製作；財團法人民間司法改革基金會備份。
